臺灣高雄地方法院民事判決　　　　　　　99年度訴字第1507號
原　　　告　空軍航空技術學院
法定代理人　張延廷
訴訟代理人　劉嘉裕律師
複　代理人　謝孟璇律師
訴訟代理人　郭寶蓮律師
被　　　告　林姚靜姬即輝政牧場.
訴訟代理人　史乃文律師
　　　　　　楊林澂律師
上列當事人間請求履行契約事件，本院於民國100 年3 月10日言
詞辯論終結，判決如下：
    主      文
被告應給付原告新臺幣伍拾伍萬零肆佰柒拾元，及自民國九十九
年六月十五日起至清償日止，按週年利率百分之五計算之利息。
訴訟費用由被告負擔。
本判決第一項於原告以新臺幣壹拾捌萬參仟元為被告供擔保後得
為假執行。但被告如以新臺幣伍拾伍萬零肆佰柒拾元為原告預供
擔保後，免為假執行。
    事實及理由
一、原告主張：兩造於民國97年5 月8 日簽立「空軍航空技術學
    院殘餘餿水承運契約」（下稱系爭契約），約定由被告承攬
    伊伙食團殘餘餿水清運事務，清運期間自97年5 月20日起至
    99 年5月20日止，被告應於每月5 日前將每月餿水變賣費新
    臺幣（下同）93,300元繳交伊，應清運之廚餘量則以1,800
    人為基數，以200 人為1 個基準，每增減1 個基準，每月應
    納金額隨之增減10％。而伊自97年5 月起至99年1 月止，搭
    伙人數逾200 人之月份共13個月，被告於上開期間應增納之
    餿水變賣費為550,470 元（下稱系爭款項），詎被告拒不繳
    納上開金額，伊屢經催繳亦無結果，為此爰依系爭契約、民
    法第227 條第1 項、第231 條第1 項規定，提起本件訴訟等
    語。並聲明：（一）被告應給付伊550,470 元，及自起訴狀
    繕本送達翌日起至清償日止，按週年利率5 ％計算之法定遲
    延利息；（二）願供擔保，聲請准予假執行之宣告。
二、被告則以：伊投標原告殘餘餿水清運事務時，投標公告並未
    註記或表明應納餿水變賣費數額係隨搭伙人數增減，伊得標
    後亦未受告知上情。再者，系爭契約第2 條約定，每增減人
    數達200 人以上，應隨時按比例修正契約金額，而伊由所收
    取之餿水數量並無從推算原告搭伙人數，則原告本有依合約
    約定，隨時點算並告知搭伙人數及金額之義務，卻怠於點算
    並通知，遲至99年1 月29日始催討系爭高額款項，致伊誤以
    為無差額或原告無意收取，而未及時依增加之金額，衡量是
    否仍有利潤，及決定是否違約放棄保證金，以減少損失，則
    原告除已違契約約定外，並構成權利濫用及違反誠實信用原
    則，自不得再為本件請求等語置辯。並聲明：原告之訴駁回
    。
三、兩造不爭執事項如下：
（一）兩造於97年5月8日簽立系爭契約。
（二）被告自97年5 月起自99年1 月止，均按月給付原告餿水變
      賣費93,300元；該餿水變賣費為「預付」性質。
（三）原告於99年1 月29日以空教航學字第0990000454號函通知
      被告，應依系爭契約第2 條約定，增納餿水變賣費。
（四）如被告之主張有理由，被告依系爭契約第2 條約定，自97
      年5 月起至99年1  月止，應增納之餿水變賣費計550,470
      元。
四、兩造爭執事項：
（一）原告是否有按月告知人數增減及金額之義務？若未告知，
      其效力如何？
（二）原告迄99年1 月29日始告知並一次請求被告給付增加之餿
      水變賣費550,470 元，是否構成權利濫用或違反誠信原則
      ？其效力如何？
五、本院判斷：
（一）按因可歸責於債務人之事由，致為不完全給付者，債權人
      得依關於給付遲延或給付不能之規定行使其權利；債務人
      遲延者，債權人得請求其賠償因遲延而生之損害。民法第
      227 條第1 項、第231 條第1 項分別定有明文。又按，當
      事人主張有利於己之事實，就其事實有舉證之責任，民事
      訴訟法第277 條前段定有明文；原告於起訴原因已有相當
      之證明，而被告於抗辯事實並無確實證明方法，僅以空言
      爭執者，當然認定其抗辯事實之非真正，而應為被告不利
      益之裁判（最高法院18上字第1679號判例意旨參照）。
（二）系爭契約簽訂後，原告之搭伙人數增減如原告提出之統計
      表（見本院卷第75至76頁），且如依系爭契約第2 條約定
      計算，被告應增加給付之價金（餿水變賣費）為55 0,470
      元，為兩造所不爭執。惟被告另辯稱：投標公告並未註記
      或表明應納餿水變賣費數額係隨搭伙人數增減，且依合約
      內容，原告本有隨時點算並告知搭伙人數及金額之義務，
      然原告卻怠於履行點算並告知搭伙人數，遲至99年1 月間
      始通知其應補繳餿水變賣費，已違反契約義務在先，自不
      得再向被告請求增加給付云云。經查，兩造簽訂之系爭契
      約第2 條約定：未來若因任務政策，致原告廚餘量增減，
      以每200 人增減為基準，每增減一個基準每月金額增減10
      ％，被告仍應繼續履約，不得以任何藉口藉故拖延，本案
      每增減人數達200 員（含）以上，兩造應隨時按比例修正
      契約金額，雙方均不得拒絕（見本院卷第7 頁），按該約
      定之旨，已指明契約金額並非固定，而可能因每月人數增
      減達200 人以上而隨時變動；換言之，該約定之重點在於
      契約價金之浮動性質，且綜觀系爭契約，並未課予原告應
      於每月結算人數並通知被告之義務，亦未約定若未通知，
      即不得再為增減價金。參以「空軍國內財物變賣/ 出租案
      計畫清單」之招標文件上，亦已提供系爭契約書供被告審
      閱（見本院卷第45頁），是被告於招標當時，應知悉每月
      餿水變賣費將隨時變動，而得預為估算收益、成本，作為
      是否參加競標及標價之考量。是核難認原告未按月告知增
      減人數及金額，有違契約約定，而不得再請求。再者，餿
      水變賣費為被告於每月月初，按月以匯款方式預繳93,300
      元予原告，有燕巢鄉農會交易明細表可憑（見本院卷第48
      至60頁），而兩造既有隨時按比例修正契約金額之約定，
      則被告每月雖先行預繳93,300元之餿水變賣費，亦應得預
      見每月費用有隨時增減補繳或扣款之可能。是縱原告未於
      每月通知被告應補繳之餿水變賣費，惟被告原得於每月結
      算時向原告詢問搭伙人數，以掌握契約價金、成本及決定
      是否繼續履約，參以原告統計之搭伙人數自97年8 月以後
      增加達600 人次以上，98年7 月以後達1,000 人次以上（
      見本院卷第76至77頁），則餿水數量應有顯著增加，而被
      告迄未舉證其曾向原告查詢，核難於事後片面歸咎原告未
      盡系爭契約約定之「隨時修正契約金額」之義務。又原告
      雖未於每月結算時通知被告應補繳之餿水變賣費，然審以
      系爭契約期間自97年5 月20日至99年5 月20日，原告於99
      年1 月間契約存續中，通知被告補繳系爭款項，並主動依
      比例扣減97年5 月、6 月搭伙人數未達1,800 人基數之金
      額（見本院卷第76頁），核係行使其契約價金請求權，且
      未罹於請求權時效，非得認有損害他人之目的，或行使權
      利未依誠實及信用方法。是被告抗辯原告有權利濫用或違
      反誠信原則，已生失權效力云云，亦屬無據。
（三）雖證人張志鈞於本院審理時證稱每月人數統計資料應於每
      月月底前算出，否則會受到行政處分等語（見本院卷第15
      5 頁），然此為原告行政流程之內部規定，屬於行政管考
      之範圍，非屬系爭契約約定之範疇，縱原告未落實每月結
      算人數之程序，亦屬原告內部懲處之程序，難謂違反系爭
      契約之約定，是尚難以之為被告有利之認定。
七、綜上所述，本件原告本於系爭契約及債務不履行之法律關係
    ，請求被告應給付原告550,470 元，及自起訴狀繕本送達翌
    日即99年6 月15日起至清償日止，按週年利率5 ％計算之法
    定遲延利息，為有理由，應予准許。原告陳明願供擔保請求
    宣告假執行，核無不合，爰酌定相當之擔保金額，予以准許
    之。並考量本案情形及金額，爰依職權為被告另得提供擔保
    免為假執行之宣告。
八、據上論結，本件原告之訴為有理由，依民事訴訟法第78條、
    第390 條第2 項、第392 條第2 項，判決如主文。
中    華    民    國   100    年    3     月    24    日
                  民事第一庭  審判長法  官  謝肅珍
                                    法  官  譚德周
                                    法  官  林岳葳
以上正本係照原本作成。
如對本判決上訴，須於判決送達後20日內向本院提出上訴狀。如
委任律師提起上訴者，應一併繳納上訴審裁判費。
中    華    民    國   100    年    3     月    24    日
                                    書記官  簡文清